【裁判字號】    97,訴,4876
【裁判日期】    980805
【裁判案由】    清償債務
【裁判全文】
臺灣臺北地方法院民事判決              97年度訴字第4876號
原      告  丙○○
訴訟代理人  鄭聯芳律師
被      告  乙○○
訴訟代理人  邱榮英律師
上列當事人間請求清償債務事件，本院於民國98年7月22日言詞
辯論終結，判決如下：
    主  文
原告之訴及假執行之聲請均駁回。
訴訟費用由原告負擔。
    事實及理由
一、原告主張：原告之夫唐宗介於民國71年至96年間與被告發生
    婚外情，被告並以欠缺生活費、購買房屋及投資股票為由，
    陸續向唐宗介借款，唐宗介竟利用替原告保管銀行帳戶之便
    ，未經原告同意即擅自提領原告存放於亞洲信託及華南銀行
    帳戶之存款並貸予被告乙○○，詳細情形如下：(一)生活費部
    分：71年1月至同年8月間多次借用合計新台幣（下同）35
    萬元；75年至96年間多次借用合計718,000元；(二)清償房
    屋貸款部分：於74年7、8月間借款313,570元、88年9月間借
    款248,774元，91年8月間借款315,897元，合計878,241元，
    (三)投資股票部分：71年至96年間多次借用合計1,949,000 元
    。以上總計借貸金額3,895,241元。唐宗介未經原告同意盜
    用原告之存款，侵害原告之財產權，且唐宗介迄未請求被告
    返還借款，顯怠於行使權利，爰代位請求被告返還借款，又
    縱認被告與唐宗介間無借貸關係，然被告取得原告上開款項
    並無法律上之原因，自應依民法第179條關於不當得利之規
    定返還原告，為此爰依民法第474條、第242條及第179條規
    定提起本訴，並先位聲明：(一)被告應給付唐宗介3,895,241
    元，及自起訴狀繕本送達翌日起至清償日止按年息5％算之
    利息，並由原告代位受領。(二)原告願供擔保請准予宣告假執
    行。備位聲明：(一)被告應給付唐宗介3,895,241元，及自起
    訴狀繕本送達翌日起至清償日止，按年息5％計算之利息。
    (二)原告願供擔保請准予宣告假執行。
二、被告則以：被告否認有向唐宗介借款，且與唐宗介無任何關
    係，原告並未證明唐宗介有盜用原告存款、被告向唐宗介借
    款、唐宗介交付金錢予等事實，是其代位唐宗介請求其返還
    借款並無理由。況上開原告主張之借款事實至原告97年7 月
    起訴止，已逾15年之消滅時效，被告自得拒絕給付；又原告
    主張唐宗介竊取其金錢之時間，迄原告起訴為止亦已逾10年
    ，依民法第197條第1項規定，原告對唐宗介之侵權行為損害
    賠償請求權已消滅，則原告以此權利代位唐宗介請求被告清
    償債務實無理由等語置辯，並聲明：(一)原告之訴及其假執行
    之聲請均駁回。(二)如受不利判決，願供擔保請准宣告免為假
    執行。
三、得心證之理由：
  (一)按當事人主張有利於己之事實者，就其事實有舉證之責任，
    民事訴訟法第277條前段定有明文。又請求履行債務之訴，
    除被告自認原告所主張債權發生原因之事實外，應先由原告
    就其主張此項事實，負舉證之責任，必須證明其為真實後，
    被告於其抗辯事實，始應負證明之責任，此為舉證責任分擔
    之原則（最高法院43年台上字第377號判例可資參照）。本
    件原告主張其夫唐宗介於71年至96年間陸續盜領其存款並將
    之貸與被告共計3,895,241元，被告則否認其有向唐宗介借
    用上開款項，揆之前述說明，即應由原告就其主張唐宗介與
    被告間有借貸之合意、唐宗介有盜領原告存款及交付與被告
    等事實負證明責任。
  (二)原告就此固提出其與唐宗介之華南銀行存摺2份為證（見本
    院卷第16至25頁、第35至51頁），然經比對上開2份存摺之
    支出、存入交易之日期及金額等資料，並無相對應之轉帳交
    易，尚無從證明唐宗介有將原告帳戶內之存款轉入唐宗介自
    己之帳戶，或證明原告存款之支出紀錄係由唐宗介所領取，
    且亦無從證明唐宗介有將原告存款交付被告之事實。原告就
    此雖聲請傳訊證人唐宗介到庭證稱：伊曾與被告發生性關係
    ，並以原告之存款貸與被告等語。然唐宗介先前在另案台灣
    板橋地方法院檢察署偵查案件中係陳稱：伊未與乙○○發生
    性行為，亦無拿錢給乙○○，自白書是丙○○逼伊寫的等詞
    (見本院卷第56頁）。是唐宗介前後供述顯有反覆不一之情
    形，且經本院詢之：「（何時借錢給被告，借多少錢？）74
    年開始借錢給她，借多少錢忘了。」、「除了74年借他錢，
    之外還有沒有借他？）76年起至96年只有給生活費及買股票
    的錢」、「（你每次拿多少錢給被告？）不一定。」、「（
    你借他的錢到底有多少是否知道？）我不知道，是原告統計
    的。」等語，其就借款之金額、次數竟無法清楚說明，是其
    所述是否屬屬實，實有疑慮，且觀諸卷附唐宗介於97年間寫
    與其友人甲○○之信函中表示：「她警告我在法院若不照著
    她的意思去說，有坦護情形，她要打斷我的腰骨。」、「我
    沒有說真話的權利，也沒有說實話的自由」、「第四步當你
    無法忍受，只好昧著良心說假話，不得不照著她的意思承認
    」、「我沒有講實話講真話的權利」、「她每天要講個千百
    遍．．．一而再、再而三的逼問．．．不敢有任何否定的表
    示」、「每天千方百計逼我寫供狀，而且一改再改直到她滿
    意為止」）等語，已先預告將於法院為不實陳述之情事。雖
    唐宗介於本院改稱陳稱上開寄予甲○○之郵件係被告要求其
    書寫，然證人甲○○亦到庭證稱，唐宗介說他太太回台灣之
    後會鬧事，對被告不利，要我先通知被告，所以唐宗介陸續
    寄送上開郵件給我，我收到後就依他的指示把信件影印給被
    告等語，復參之上開信件內容均係描述唐宗介在澳洲之生活
    細節，如非身歷其境之當事人自不可能有如此詳細之描述，
    堪認唐宗介事後改稱係被告要求其書寫上開信件乙節，顯無
    可採。爰審酌證人唐宗介證言有前述諸多不符常理之處，且
    證人為原告配偶，所為證述難期公允，恐有偏頗原告之虞，
    尚難遽信其所述。此外，原告復無法提出其他證據證明唐宗
    介曾盜領其存款借予被告，其依代位之法律關係請求被告返
    還上開款項，自無理由。又原告既未證明唐宗介確有將系爭
    款項交與被告，其依不當得利之法律關係請求被告返還利益
    ，亦無理由。
四、綜上所述，原告並無法證明唐宗介有盜領原告存款借與被告
    之事實，是其依民法第184條、第242條及第179條規定，先
    位請求被告給付唐宗介3,895,241元，及自起訴狀繕本送達
    翌日起至清償日止按年息5％算之利息，並由原告代位受領
    ；以及備位請求被告應給付唐宗介3,895,241元，及自起訴
    狀繕本送達翌日起至清償日止，按年息5％計算之利息，均
    無理由，應予駁回。又原告之訴既經駁回，其假執行之聲請
    亦失所附麗，應併予駁回。
五、本件事證已臻明確，兩造其餘之攻擊防禦方法及舉證，經本
    院審酌後，認均不足以影響本判決之結果，毋庸一一論列，
    併此敘明。
六、據上論結，本件原告之訴為無理由，依民事訴訟法第78條，
    判決如主文。
中    華    民    國    98    年     8    月     5    日
                民事第五庭    審判長法  官  薛中興
                                    法  官  胡宏文
                                    法  官  莊書雯
以上正本係照原本作成
如對本判決上訴，須於判決送達後20日之不變期間內，向本院提
出上訴狀。
中    華    民    國    98    年    8     月    5    日
                                    書記官  謝梅琴


司法院資訊處製作；財團法人民間司法改革基金會備份。
